【裁判字號】    90,判,2108
【裁判日期】    901115
【裁判案由】    虛報進口貨物
【裁判全文】
最  高  行  政  法  院  判  決                    九十年度判字第二一○八號
    原      告  連裕塑膠有限公司
    代  表  人  甲○○
    被      告  財政部基隆關稅局
    代  表  人  朱恩烈
右當事人間因虛報進口貨物事件，原告不服財政部中華民國八十九年三月二十二日台
財訴第0000000000號再訴願決定，提起行政訴訟，本院判決如左：
    主  文
原告之訴駁回。
訴訟費用由原告負擔。
    事  實
緣原告於民國八十七年五月二十五日委由昇泰報關股份有限公司向被告申報自日本進
口中國大陸製造之SUITCASE乙批（報單號碼：第ＡＷ＼八七＼二八五二＼○○一五號
），其中第三、四項原申報品質為EVA ，經被告查驗結果，外層材質為紡織物，其輸
入規定為M13及M83（即必須由臺灣出口原料委託大陸製造）大陸物品項目，因系爭來
貨係原告經由香港商向大陸訂購，核與上開輸入規定不符，即非屬經濟部公告准許間
接進口之大陸物品，認原告顯有虛報進口貨物材質，逃避管制之違法行為，被告乃依
照海關緝私條例第三十七條第三項轉據同條例第三十六條第一項、第三項之規定，處
原告貨價一倍之罰鍰計新台幣（下同）一六○、四八五元，併沒入涉案貨物。原告不
服，聲明異議，未獲變更，提起訴願、再訴願，均遭決定駁回，遂提起行政訴訟，茲
摘兩造訴辯意旨於次：
原告起訴意旨略謂：原告為一中小企業公司，於八十七年五月間進口SUITCASE乙批，
原產國為中國大陸，此批貨品係原告向港商訂購（ TOP STRONG INDUSTRIAL LIMITED
HK），產品也特別強調材質為EVA 發泡質料，現因港商來貨有紡織品成分，原告在未
報關前亦不知情，實因港商的疏忽導致原告誤進口海關的管制品而面臨沒入及罰款，
損失慘重，而被告又不接受原告之申訴，執意處分，故原告方訴諸行政法院，請判決
撤銷一再訴願決定及原處分等語。
被告答辯意旨略謂：一、按報運貨物進口而有虛報所運貨物之品質、價值或規格，並
涉及逃避管制者，處以貨價一倍至三倍之罰鍰，貨物併沒入之，為海關緝私條例第三
十七條第三項及第三十六條第一、三項所明定。查原告於八十七年五月二十五日向被
告報運自日本進口大陸產製之SUITCASE乙批，其中第三、四項原申報材質為EVA ，經
查驗結果，外層材質為紡織物，核與原申報不符，且核非屬經濟部公告准許間接進口
之大陸物品，原告顯然涉及虛報貨物品質，逃避管制之違法行為。被告遂依首揭法條
之規定，處原告貨價一倍之罰鍰計一六○、四八五元，並沒入涉案貨物，於法並無不
合。二、查海關進口稅則規定，手提箱係依其外層材質歸列稅則號別，而外層材質為
紡織品之大陸產製手提箱必須符合前揭輸入規定之條件方准間接進口，本件涉案貨物
外層材質為紡織品，與原告申報之EVA  SUITCASE為外層由EVA製成之手提箱不符，原
告顯有虛報進口貨物材質，並逃避管制之行為，原告既訂購大陸產製之手提箱，自應
查明現行有關大陸物品之進口規定，且應主動告知賣方，以避免過失之發生，又原告
並未能提出任何足資證明其訴訟理由所稱「敝公司訂購的產品也特別強調材質是 EVA
（發泡）材質」真實性之具體證據，空言主張顯不足採，是原告對進口貨物之材質應
注意、能注意而不注意，顯有過失，參照司法院釋字第二七五號解釋意旨，自不能免
罰。上開訴訟理由核不足採。三、綜上，原告之訴為無理由，請駁回原告之訴等語。
    理  由
按「報運貨物進口而有左列情事之一者，得視情節輕重，處以一、．．．二、虛報所
運貨物之品質、價值或規格．．．四、其他違法行為。」、「有前二項情事之一而涉
及逃避管制者，依前條第一項及第三項論處。」及「私運貨物進口．．．者，處貨價
一倍至三倍之罰鍰。」、「前二者私運貨物沒入之。」分別為海關緝私條例第三十七
條第一項第四款、第三項及第三十六條第一項、第三項所明定。次按進口非屬「臺灣
地區與大陸地區貿易許可辦法」第七條規定准許輸入之大陸地區物品者，即構成進口
禁止輸入之物品而涉及逃避管制之違法行為。本件原告於八十七年五月二十五日委由
昇泰報關股份有限公司向被告申報自日本進口中國大陸製造之SUITCASE乙批（報單號
碼：第ＡＷ＼八七＼二八五二＼○○一五號），其中第三、四兩項，原申報品質為EV
A ，經被告查驗結果，外層材質為紡織物，其輸入規定為M13及M83（即必須由臺灣出
口原料委託大陸製造）之大陸物品項目，因系爭來貨係原告經由香港商向大陸訂購，
核與上開輸入規定不符，即非屬經濟部公告准許間接進口之大陸物品，認原告顯有虛
報進口貨物材質，逃避管制之違法行為，被告乃依照海關緝私條例第三十七條第三項
轉據同條例第三十六條第一項、第三項之規定，處原告貨價一倍之罰鍰計一六○、四
八五元，併沒入涉案貨物。原告不服，循序提起行政訴訟，主張：系爭來貨係向港商
訂購，曾強調材質為EVA 發泡質料，因港商疏忽致誤進含有紡織品之管制進口物品，
請撤銷原處分及一再訴願決定等語。經查：依海關進口稅則規定，手提箱（SUITCASE
）係依其外層材質歸列稅則號別，而外層材質為紡織品之大陸產製手提箱必須由臺灣
出口原料委託大陸製造者方准許間接進口，原告既為進口商，對海關進口稅則規定當
應熟悉並負有遵守之義務。原告對系爭來貨外層材質為紡織品，與原申報之EVA SUIT
CASE為外層由EVA 製成之手提箱不符之事實並不爭，雖其諉稱係賣方之港商供應商之
疏忽致誤送云云，然查：原告之訂單（INVOICE ）並未特別載明約定來貨之外層材質
不得為紡織品，否則由賣方供應商負損害賠償責任，致受沒入貨物及處罰鍰之損失，
乃原告應注意、能注意而不注意之過失行為所致，自不能免罰。從而原告所訴，均無
足取，本件原處分揆諸首揭規定，洵無違誤，一再訴願決定遞予維持，俱無不合，原
告起訴意旨，難謂為有理由，應予駁回。
據上論結，本件原告之訴為無理由，爰依行政訴訟法施行法第二條、行政訴訟法第九
十八條第三項前段，判決如主文。
中    華    民    國      九十      年     十一       月     十五       日
                    最 高 行 政 法 院  第 二 庭
                                審 判 長 法  官      陳  石  獅
                                         法  官      徐  樹  海
                                         法  官      彭  鳳  至
                                         法  官      高  啟  燦
                                         法  官      黃  合  文
右  正  本  證  明  與  原  本  無  異
                                         法院書記官  張  雅  琴
中    華    民    國      九十      年      十一      月      十九      日


司法院資訊處製作；財團法人民間司法改革基金會備份。
